【裁判字號】    91,易,46
【裁判日期】    920124
【裁判案由】    違反台灣省內菸酒專賣暫行條例
【裁判全文】
臺灣澎湖地方法院刑事判決                            九十一年度易字第四六號
    公  訴  人  臺灣澎湖地方法院檢察署檢察官
    被      告  甲○○  男  三.
                乙○○  男  三.
右列被告等因違反菸酒管理法案件，經檢察官提起公訴（九十一年度偵字第二八二號
、第四二六號），本院判決如左：
    主  文
甲○○、乙○○均無罪。
    理  由
一、公訴意旨略以：被告甲○○、乙○○與年籍不詳綽號「阿狗」之成年男子，共同
    基於輸入及販賣私菸圖利之犯意聯絡，於九十一年六月間某日，由「阿狗」自中
    華民國領域外輸入「七星牌」及「峰牌」私菸共計八萬零七十八包，並裝入車牌
    號碼Ｚ三─Ｏ二九一號（起訴書誤載為其他車牌號碼）自用小貨車內，再由甲○
    ○、乙○○將貨車開至澎湖縣馬公市西文里九二之一號乙○○承租之倉庫內，夾
    藏於置放水產品之玻璃纖維水箱中，以此方式包裝轉運至台灣本島地區販賣圖利
    ，嗣於同月二十一日晚間十一時許，為警當場查獲，並扣得上開私菸，因認被告
    二人涉有菸酒管理法第四十六條、第四十七條之輸入、販賣私菸罪嫌。
二、公訴意旨認為被告二人涉有上開犯嫌，係以：查獲之私菸共計八萬零七十八包，
    數量龐大，若非被告二人與「阿狗」有共同輸入販賣，「阿狗」不可能將之交付
    被告二人收受，且被告甲○○書寫之筆記中對於私菸之進出數量多所記載，被告
    乙○○又花費金錢租用房屋，並購買玻璃纖維水箱以夾藏私菸，花費龐大等事證
    ，為其主要論據。訊據被告二人堅決否認有輸入、販賣私菸犯行，辯稱：二人只
    是受「阿狗」委託，為賺取澎湖至台灣本島間之運送報酬，而代為包裝運送私菸
    ，並未與「阿狗」有輸入、販賣私菸之犯意聯絡及行為分擔等語。
三、按犯罪事實應依證據認定之，無證據不得推定其犯罪事實，刑事訴訟法第一百五
    十四條定有明文。又菸酒管理法第四十六條所稱之輸入私菸，以將私菸由境外私
    運至境內為構成要件，同法第四十七條所稱之販賣私菸，則以販入或賣出私菸為
    構成要件，若僅單純在國境內有運送、包裝私菸之行為，即不能以上述罪名處斷
    。經查：
（一）被告二人於九十一年六月二十一日晚間十一時許，在澎湖縣馬公市西文里九二
      之一號包裝私菸之際，為警當場查獲八萬零七十八包私菸之事實，業據被告二
      人坦白承認，並有搜索扣押筆錄、現場照片附卷可證，但以上事證，只能證明
      被告二人在我國境內處理私菸，尚不足以證明被告二人自境外將該批私菸私運
      境內，也無從證明被告二人有販賣私菸之行為。
（二）上開扣案私菸，固屬由境外輸入境內無疑，然而，究竟是否即為貨主「阿狗」
      所輸入，或另由他人輸入，並無證據可以得知。因此，縱認被告二人與貨主「
      阿狗」間有意思聯絡，仍無從確信被告二人與輸入私菸之人即具備輸入私菸之
      犯意聯絡及行為分擔，自不能率予認定被告二人為輸入私菸犯行之共同正犯。
（三）扣案私菸，市價雖高，但在尚未覓得銷售管道批售他人以前，屬於違法輸入之
      物品，單純持有僅有困擾而無利益，被告二人自無付費給「阿狗」自尋苦惱之
      理，故被告二人所稱無償自「阿狗」處取得私菸以期運送賺取報酬等語，並無
      不合情理之處。而「阿狗」將該批私菸交由被告二人處理，即可避免自己在境
      內分裝運送致遭查獲之風險，且「阿狗」自有其他管道防止並解決被告二人私
      吞該批菸類之行為，因而，「阿狗」將該批輸入私菸無償交付被告二人，也符
      合自己利益。準此，扣案私菸輸入境內後，為解決後續境內分裝運送之問題，
      再由「阿狗」委由被告二人處理，對於「阿狗」及被告二人之均屬有利，顯屬
      合理可能發生之事件，尚難以被告二人為無償占有該批私菸，即認定被告二人
      就他人輸入私菸之構成要件犯行具備犯意聯絡且視該他人行為為自己行為。
（四）被告甲○○攜帶之電話本內雖記載疑似私菸數量之代號，但菸酒管理法僅僅對
      於私菸之產製、輸入、販賣、轉讓、意圖販賣而陳列等行為定有刑罰，對於境
      內藏匿、運送之行為則無處罰規定，已如前述。在本案當中，被告二人已坦承
      參與私菸處理之過程，但否認輸入或販賣私菸犯行，則就上述筆記本內記載事
      項觀察，雖可佐證被告二人已經坦承之部分，但對於被告二人否認之部分，卻
      無法據此而得證明，尚難以之作為不利被告之認定。
（五）被告二人所稱曾數次到澎湖縣馬公市購買水產品至高雄販售一節，業據證人謝
      自力到庭證述屬實，衡情證人謝自力為轄區營業商家，對此應不致為虛偽陳述
      。而被告二人駕駛車輛搭乘台華輪往返高雄、澎湖間，必須解決住宿、包裝、
      運送水產品等問題，故其等為此租屋並購買玻璃纖維箱子裝載水產品，即屬合
      理之開銷，自難以被告二人花費不低，即認定被告二人有自境外走私輸入私菸
      之犯行，且扣案物品當中尚有電磨機、尖嘴鉗、美工刀等工具類物品，比對現
      場照片之玻璃纖維水箱上施工改造痕跡，足見被告二人所辯該玻璃纖維水箱原
      本用來裝載水產品等詞，尚堪採信，否則被告二人若專為處理私菸而購買該水
      箱，自可購買合適規格物品，而無再予改造施工之必要，故被告二人花費相當
      金錢租屋、購買水箱等情況證據，仍不足以作為被告二人輸入、販賣私菸之認
      定根據。
四、綜合以上各點所述，被告二人並未實施輸入或販賣私菸之構成要件行為，亦無視
    他人輸入私菸行為為自己行為之意思，扣案私菸又根本查無販賣之事實，其等在
    境內包裝私菸並試圖運送之行為，屬於菸酒管理法所未處罰之範圍，不能以輸入
    或販賣私菸罪名相繩。此外，復查無其他積極證據足資證明被告二人有輸入、販
    賣私菸犯行，應為無罪判決之諭知。
據上論斷，應依刑事訴訟法第三百零一條第一項，判決如主文。
本案經檢察官王鑫健到庭執行職務。
中      華      民      國      九十二      年    一    月    二十四    日
                               臺 灣 澎 湖 地 方 法 院 刑 事 庭
                                     法    官  陳     介     安
右正本證明與原本無異。
如不服本判決，應於判決送達後十日內，向本院提出上訴狀（須附繕本）。
中      華      民      國      九十二      年    一    月    二十七    日
                                     書 記 官  劉     竹     苞


司法院資訊處製作；財團法人民間司法改革基金會備份。
